【裁判字號】    98,消債更,97
【裁判日期】    981130
【裁判案由】    更生事件
【裁判全文】
臺灣雲林地方法院民事裁定            98年度消債更字第97號
聲請人即
債  務  人  甲○○
利害關係人即
債  權  人  國泰世華商業銀行股份有限公司
法定代理人  乙○○
代  理  人  戊○○
利害關係人即
債  權  人  永豐商業銀行股份有限公司
法定代理人  丙○○
代  理  人  丁○○
                        銀信用卡處)
上列當事人聲請消費者債務清理事件聲請更生，本院裁定如下：
    主  文
聲請駁回。
聲請費用由聲請人負擔。
    理  由
一、按債務人不能清償債務或有不能清償之虞者，得依本條例所
    定更生或清算程序，清理其債務，消費者債務清理條例第3
    條定有明文。又聲請更生或清算不合程式或不備其他要件者
    ，法院應以裁定駁回之，但其情形可以補正者，法院應定期
    間先命補正，復為同條例第8條所明定。
二、本件聲請意旨略以：聲請人因消費借貸、自用住宅借款、信
    用卡或現金卡契約，積欠總債務金額共新臺幣（下同）3,32
    4,562元，聲請人於消費者債務清理條例施行後，曾以書面
    向最大債權金融機構國泰世華商業銀行股份有限公司（以下
    稱國泰世華銀行）請求共同協商債務清償方案，銀行所提供
    二階段還款方案為「1至71期、月付金5,000元」與聲請人名
    下二筆金融機構債權已被移轉「良京實業股份有限公司」所
    提還款方案為「月付金5,000元」、移轉「慶銀資產管理股
    份有限公司」所提還款方案為「月付金5,000元」，總計前
    置協商須還款金額為15,000元，已超過聲請人能力所及，因
    而未能達成協商，聲請人實有不能清償債務之虞，為此聲請
    准予更生。
三、聲請人之主張固據其提出財團法人金融聯合徵信中心當事人
    綜合信用報告-債務清理條例前置協商專用債權人清冊、前
    置協商不成立通知書、聲請人、配偶、女兒95年、96年、97
    年綜合所得稅各類所得資料清單、聲請人、配偶及女兒之金
    融機構存摺、債權人清冊、財產及收入狀況說明書、在職證
    明、聲請人及配偶之薪資明細表、加油發票、繳交房屋、水
    電款項明細收據、電話帳單明細、汽車強制責任保險繳費收
    據、人壽保險費繳款紀錄與保險卡、學費收據、補習費收據
    、戶籍謄本、聲請人配偶積欠金融機構債務之協商還款資料
    等件為佐。惟查，聲請人本件聲請尚與消費者債務清理條例
    所定准予更生之要件有間，即聲請人所稱不能清償債務之情
    事，尚難採信，理由茲分述如下：
  (一)聲請人前以同一事實提出更生之聲請，業據法院於98年7 月
    28日以98年度消債更字第58號詳列明理由而駁回聲請確定，
    並經本院調卷審核屬實；然聲請人於前案被駁回後，相距不
    到3 個月期間，復未見有何具體之情事變更，聲請人卻重複
    提起本件聲請，已見聲請人本件聲請，顯無正當性。
  (二)據最大債權金融機構國泰世華商業銀行股份有限公司（下稱
    國泰世華銀行）98年11月16日（本院收文日期）之函文所示
    及98年度消債更字第58號駁回聲請人聲請之主要理由為：「
    該次前置協商不成立原因，依前置協商不成立通知書記載係
    ：『債務人表明欲逕行聲請更生程序』，查聲請人前於98年
    02月03日依據消費者債務清理條例第151 條第1 項之規定，
    向債權人國泰世華銀行申請前置協商，國泰世華銀行以最優
    惠180 期、0%、月付金9,598 元及二階段月付金5,000 元方
    案提供聲請人參考，因聲請人表示欲逕行聲請更生，前置協
    商因而未成立等情，有國泰世華銀行98年06月17日陳述意見
    狀及所附前置協商申請書、銀行公會前置協商還款方案試算
    表、前置協商收入切結書、前置協商不成立通知書等附卷可
    考，是該次協商之未能成立，主要原因顯在聲請人對於國泰
    世華銀行提出之方案均不同意，並向國泰世華銀行表明欲逕
    行聲請更生，致協商未能成立。又聲請人表示其於協商當時
    ，向國泰世華銀行及其他2 家資產管理公司表明希望每月還
    款總數為6,000 元，遭債權銀行及資產管理公司嚴詞拒絕，
    迫使聲請人走投無路，又無其他協商途徑謀求解決，並非聲
    請人不願與債權人協商云云，但聲請人於98年06月15日陳報
    狀所提出之更生償還計畫草案中，卻自行提出每月可清償10
    ,000元之方案，較其向債權人提出之月付6,000 元高出4,00
    0 元，倘聲請人有意透過協商機制解決債務，其應向債權人
    提出本件清償方案，以提高債權人與之協商之意願，而非提
    出債權人完全無法同意之方案，使協商無法成立，再以較高
    金額為更生清償方案，圖使法院准許其更生，依聲請人與債
    權銀行協商之過程，【可見聲請人根本無透過協商機制以清
    償債務之誠意，聲請人以此脫法行為，造成形式上協商不成
    立之假象，要無可取。】」上揭裁定已明白指摘聲請人行為
    之不當，足認聲請人確實係以聲請更生為手段，以達減免債
    務之目的，殊難認有清償債務之誠意。
  (三)清償能力係由財產、信用、勞力三者構成，雖然聲請人98年
    4 至9 月份平均薪資為21,992元，但其配偶楊欽智97年度之
    平均月薪約為77,282元，聲請人與其夫楊欽智間既屬夫妻關
    係，互通有無，相互支援，本屬應該。倘楊欽智每月薪資收
    入扣除己身及扶養親屬生活所需之支出後仍有餘力，由聲請
    人向其夫求取支援，亦較由債權人負擔不利益之結果，更為
    合情合理。依98年度臺灣省（不含臺北縣）每人每月最低生
    活費為9,829 元，聲請人夫妻育有楊弈珊一女，現為7 歲，
    本院審酌其每月所需之生活費用不高，如以申報綜合所得稅
    之扶養免稅額即每人每月6,417 元計算（77,000÷12），應
    屬足夠。則聲請人夫妻每月收入99,274元（21,992＋77,282
    ），扣除聲請人所陳報之伙食費5,400 元、交通費800 元、
    行動電話費750 元等每月必要支出，及配偶楊欽智、長女楊
    弈珊之必要支出（9,829 ＋6,417 ）合計23,196元，尚餘
    76,078元（99,274－23,196）。上開剩餘金額倘用以清償聲
    請人配偶楊欽智所積欠金融機構債務之協商款14,113元及聲
    請人之協商款15,000元後，仍餘46,965元可供運用，顯見聲
    請人並無不能清償債務之情事。
四、綜上所述，聲請人於前案經駁回確定後，相距不到3 個月期
    間，未見有何具體之情事變更，卻重複提起本件聲請，已見
    聲請人之聲請，並無正當性；況且，聲請人（債務人）確無
    不能清償債務或有不能清償之虞，其更生之聲請即不符消費
    者債務清理條例第3 條所定要件，且上開欠缺又屬無從補正
    ，依上開說明，自應駁回其更生之聲請，爰裁定如主文。
中    華    民    國    98    年    11    月    30     日
                    民事第一庭  法    官    黃玉清
上為正本係照原本作成
如不服本裁定，應於裁定送達後10日內，以書狀向本院提出抗告
，並繳納抗告費新臺幣1千元
中    華    民    國    98    年    11    月    30     日
                                書 記 官    林美鳳


司法院資訊處製作；財團法人民間司法改革基金會備份。
